臺灣彰化地方法院民事裁定
 110年度亡字第17號
聲  請  人  黃秋萍  


失  蹤  人  黃鳳英    最後住所：彰化縣○○鄉○○村○○                                   巷00號

上列聲請人聲請宣告失蹤人死亡事件，本院裁定如下：
    主  文
宣告黃鳳英（男，民國00年0月0日生，身分證統一編號：Z00000
0000號，最後住所：彰化縣○○鄉○○村○○巷00號）於民國72年5月1
1日下午12時死亡。
聲請程序費用由黃鳳英之遺產負擔。
    理  由
一、聲請意旨略以：聲請人為失蹤人之姪女，失蹤人於民國65年5月11日出境後失蹤，迄今已逾數十年，且其於10年8月2日出生，迄今已百歲。又聲請人與失蹤人於鈞院104年度訴字第337號分割共有物事件中均為當事人（共有人），惟失蹤人於訴訟中，鈞院以失蹤人於起訴前已死亡，已無當事人能力，以裁定駁回原告之訴，嗣該案原告提出抗告後，經臺灣高等法院臺中分院105年度抗字第358號民事裁定，廢棄原裁定，發回鈞院以105年度訴更㈠字第3號分割共有物事件審理中。聲請人前經本院准許對失蹤人為宣告死亡之公示催告，現公示催告期間屆滿，未據失蹤人陳報其生存，或知失蹤人生死者陳報其所知，為此聲請宣告失蹤人死亡等語。
二、於71年1月4日修正、72年1月1日施行前之民法第8條規定
　  「失蹤人失蹤滿十年後，法院得因利害關係人之聲請，為死
    亡之宣告。失蹤人為七十歲以上者，得於失蹤滿五年後，為
    死亡之宣告。失蹤人為遭遇特別災難者，得於失蹤滿三年後
    ，為死亡之宣告」，修正後該條規定「失蹤人失蹤滿七年後
    ，法院得因利害關係人或檢察官之聲請，為死亡之宣告。失
    蹤人為八十歲以上者，得於失蹤滿三年後，為死亡之宣告。
    失蹤人為遭遇特別災難者，得於特別災難終了滿一年後，為
    死亡之宣告」。所謂失蹤，係指失蹤人離去其最後住所或居
    所，陷於生死不明之狀態而言。於71年1月4日修正、72年1
    月1日施行後之民法總則施行法第3條第3項規定「修正之民
    法總則第八條之規定，於民法總則施行後修正前失蹤者，亦
    適用之。但於民法總則修正前，其情形已合於修正前民法總
    則第八條之規定者，不在此限」。又民法第9條規定「受死
    亡宣告者，以判決內所確定死亡之時，推定其為死亡。前項
    死亡之時，應為前條各項所定期間最後日終止之時。但有反
    證者，不在此限」。其次，家事事件法第156條規定「法院
    准許宣告死亡之聲請者，應公示催告。公示催告，應記載下
    列各款事項：一、失蹤人應於期間內陳報其生存，如不陳報
    ，即應受死亡之宣告。二、凡知失蹤人之生死者，應於期間
    內將其所知陳報法院。前項公示催告，準用第130條第3項至
    第5項之規定。但失蹤人滿百歲者，其陳報期間，得定為自
    揭示之日起二個月以上」，第130條規定「法院公示催告被
    繼承人之債權人報明債權時，應記載下列各款事項：一、為
    陳報之繼承人。二、報明權利之期間及在期間內應為報明之
    催告。三、因不報明權利而生之失權效果。四、法院。前項
    情形應通知其他繼承人。第1項公示催告應公告之。前項公
    告應揭示於法院公告處、資訊網路及其他適當處所；法院認
    為必要時，並得命登載於公報或新聞紙，或用其他方法公告
    之。第1項報明期間，自前項揭示之日起，應有六個月以上
    」。
三、經查：
㈠、聲請人主張之事實，業據其提出戶籍謄本、本院104年度訴  
    字第337號民事裁定、臺灣高等法院臺中分院105年度抗字第
    358號裁定、親屬系統表為證，經核失蹤人於65年4月26日之
    臺灣地區（出）境聲請書上，確載有65年5月11日出境之記
    事，且失蹤人查無工作所得、在監押或入出境、勞保就業紀
    錄或就診紀錄、無電信及網路使用資料，亦有稅務電子閘門
    財產所得調件明細、入出境資訊連結作業資料、臺灣高等法
    院在監在押全國紀錄表、勞保及就醫紀錄查詢資料、法務部
    -健保資訊連結作業查詢紀錄、電信及網路資料查詢結果等
    可稽，足認失蹤人係陷於生死不明之狀態，是聲請人之主張
    ，堪信為真。
㈡、又聲請人前經本院准許對失蹤人宣告死亡之公示催告在案，
    並將公示催告之內容刊登在110年12月8日司法院及本院資訊
    網路，復經本院將公示催告之公告黏貼於本院公告處，並囑
    託彰化縣大村鄉公所將公示催告之公告代為揭示，有家事事
    件（死亡宣告事件）公告查詢結果、本院公示催告公告、彰
    化縣大村鄉公所函在卷可稽，現申報期間屆滿，未據失蹤人
    陳報其生存，或知失蹤人生死者陳報其所知，此據聲請人陳
    報在卷，依71年1月4日修正、72年1月1日施行後之民法第8
    條第1項及民法總則施行法第3條第3項前段規定，自得於失
    蹤人失蹤滿7年後為死亡宣告，是聲請人之聲請，為有理由
    ，應予准許。又失蹤人黃鳳英於65年5月11日失蹤，計至72
    年5月11日止失蹤屆滿7年，依民法第9條第2項前段，應確定
    失蹤人於72年5月11日下午12時為死亡之時，爰宣告其於當
    時死亡。
四、依家事事件法第154條第3項、第159條第1項，裁定如主文。
中　　華　　民　　國　　111 　年　　7 　　月　　29　　日
                    家事法庭  法  官  康弼周
上列為正本係照原本作成。
如對本裁定抗告，須於裁定送達後10日內向本院提出抗告狀，並
繳納抗告費用新臺幣1,000元。
本裁定確定後30日內，應至戶政事務所辦理死亡登記。
中　　華　　民　　國　　111 　年　　7 　　月　　29　　日
                              書記官  魏巧雯